【裁判字號】    97,交抗,11
【裁判日期】    970116
【裁判案由】    聲明異議
【裁判全文】
臺灣高等法院高雄分院刑事裁定          97年度交抗字第11號
抗告人即
異議人（
受處分人）  甲○○
上列抗告人因違反道路交通管理處罰條例聲明異議案件，不服臺
灣高雄地方法院中華民國96年12月14日裁定（96年度交聲字第12
04號），提起抗告，本院裁定如下：
    主  文
抗告駁回。
    理  由
一、高雄市政府交通局高市府交裁字第裁32-Z00000000號裁決意
    旨略以：受處分人甲○○於民國96年8 月14日7 時17分許，
    駕駛車牌號碼275-AC號營業大客車，在國道一號公路南向13
    5.7 公里，因沿途非超車佔用中線車道行駛之違規，遭內政
    部警政署國道公路警察局第二警察隊以違反道路交通管理處
    罰條例第33條第1 項第3 款予以開單舉發，異議人於96年8
    月22日提出申訴，經國道公路警察局第二警察隊說明後，裁
    處罰鍰新臺幣4,000元並記違規點數1 點。
二、異議意旨略以：異議人於96年8 月14日7 時17分許，因於國
    道1 號中山高速公路南下135.7 公里處行駛中線車道為警攔
    查並舉發，惟其所以行駛中線車道，係因在上開高速公路南
    下134 公里處超車，始行駛中線車道，超車後，其欲回到外
    線車道，然因該處適逢轉灣，其欲確認與後方車輛是否保有
    安全距離，乃繼續往前行駛，駛至上開高速公路南向135.2
    公里處時，即為警攔查，並於135.7 公里處停車受檢，然其
    上開駕駛行為，並無違反高速公路交通管制規則，對原處分
    實難甘服，爰依法聲明異議等語。
三、原審裁定意旨略以：(一)汽車行駛高速公路，其車道之使用，
    除因交通事故及道路施工依臨時或可移動標誌指示或公路警
    察指揮外，應依設置之交通標誌、標線或號誌之規定，無設
    置者，大型車車輛應行駛於外側車道，但得暫時利用緊鄰外
    側車道之車道超越前車，高速公路交通管制規則第8 條第1
    項第2 款定有明文。又按汽車行駛於高速公路、快速公路或
    設站管制之道路，不遵使用限制、禁止、行車管制及管理事
    項之管制規則而有未依規定行駛車道之行為者，處汽車駕駛
    人新臺幣3 千元以上6 千元以下罰鍰，道路交通管理處罰條
    例第33條第1 項第3 款定有明文。
  (二)異議人即受處分人於96年8 月14日7 時17分許，駕駛車牌號
    碼275-AC號營業大客車，沿國道1 號公路南向行駛，於135.
    7 公里處，佔用中線車道行駛，遭內政部警政署國道公路警
    察局第二警察隊以違反道路交通管理處罰條例第33條第1 項
    第3 款予以開單舉發，為受處分人直承無異，惟辯稱：係在
    134 公里處超車迄135.2 公里處遭攔截，應不違規。
  (三)據證人即本件舉發員警張森桂於原審法院調查中證稱：「96
    年8 月14日於高速公路執行取締重大違規勤務，駕駛偵防車
    搭載小隊長林水永，從中山高速公路133 公里苗栗交流道上
    高速公路後，往南下方向行駛，一上了高速公路就看到275-
    AC大客車行駛在中線車道，當時外線車道並沒有車輛行駛，
    就跟在該大客車後面，一直跟到135.7 公里才把他攔停，偵
    防車上高速公路的位置是在中山高南下133 公里處，當時外
    線車道並沒有車，異議人一直開到135.7 公里，外線也都一
    直沒有車，所以才會把他攔下來」等語（見原審卷第19頁）
    ；證人即舉發員警林水永於原審證稱：「當時是證人張森桂
    開車，從苗栗交流道上高速公路，一上高速公路就看到275-
    AC大客車行駛在中線車道，而上高速公路的位置是在中山高
    南下133 公里處，當時外線車道並沒有車，受處分人一直開
    到135.7 公里，外線也都一直沒有車，所以我們才會把他攔
    下來。如果外線有車子，就不會舉發，本件確實是異議人一
    直行駛在中線車道」等語（見原審卷第20頁）可知，異議人
    指稱係為超車臨時佔用中線車道之情，顯與上開2 位證人所
    述有所不符。況如欲超車，而行駛中線，亦無行駛長達1.7
    公里之必要。尤以駕駛偵防車之警員係於中山高速公路133
    公里處苗栗交流道上高速公路往南下方向行駛，一上了高速
    公路即見275-AC大客車行駛在中線車道，外線車道並沒有車
    輛行駛，遂跟在該大客車後面，一直跟到135.7 公里才攔停
    ，所為證言，應屬真實可信。是以，異議人駕駛大型車非因
    超車，佔用中線車道事證明確，所為違反高速公路交通管制
    規則第8 條第1 項第2 款「大型車應行駛於外線車道」之規
    定，自應依道路交通管理處罰條例第33條第1 項第3 款「汽
    車行駛於高速公路未依規定行駛車道」之規定科處罰鍰，內
    政部警政署國道公路警察局第二警察隊造橋分隊員警依法舉
    發，並無不合。
  (四)原審依道路交通管理處罰條例第87條第2 項、道路交通案件
    處理辦法第19條，駁回受處分人異議之聲明，經核尚無不合
    。抗告人抗告意旨仍執前詞謂為超車而行駛中線車道，指摘
    原裁定不當云云，殊無行駛1.7 公里仍不能完成超車而駛回
    外線車道之理，抗告為無理由，應予駁回。
四、據上論結，應依道路交通案件處理辦法第26條，刑事訴訟法
    第412條，裁定如主文。
中    華    民    國    97    年    1     月    16    日
                  刑事第二庭  審判長法  官  林正雄
                                    法  官  黃壽燕
                                    法  官  陳啟造
以上正本證明與原本無異。
不得再抗告。
中    華    民    國    97    年    1     月    16    日
                                    書記官  彭筱瑗


司法院資訊處製作；財團法人民間司法改革基金會備份。
